臺灣苗栗地方法院刑事判決　　　　　　　　　　　　　九十一年度交易字第三九號
　　公　訴　人　臺灣苗栗地方法院檢察署檢察官
　　被　　　告　甲○○
右列被告因過失傷害案件，經檢察官提起公訴（九十年度偵字第三七００號），本院
判決如左：
    主  文
甲○○因過失傷害人致重傷，處有期徒刑伍月，如易科罰金，以參佰元折算壹日。
    事  實
一、甲○○於民國（下同）九十年四月十九日上午十時多許，駕駛一部車牌號碼ＯＰ
    ─二五九三號自用小客車，從苗栗縣大湖鄉富興村其友人住處出發，準備前往大
    湖鄉南湖村某友人住處，並沿省道台三線由北往南方向行駛，同日上午十時五十
    五分許，途經苗栗縣大湖鄉南湖村七鄰南昌一一一號旁之台三線路段，與對面之
    護安巷設有閃光黃燈之三岔路口前，原應注意汽車行駛時，駕駛人應注意車前狀
    況，並隨時採取必要之安全措施，以避免肇生事故，危及他人行車安全，而依當
    時天候晴，日間自然光線，路面乾燥無缺陷，亦無障礙物，視距良好等情況，並
    能注意，竟疏未注意及此，適前方同方向由丁○○無駕駛執照騎乘一部車牌號碼
    ＩＩＵ─九二０號重型機車，後載丙○○○，欲左轉穿越台三線進入護安巷內時
    ，亦疏未注意汽車行駛至交岔路口，左轉彎時，應距交岔路口三十公尺前顯示方
    向燈或手勢，行至交岔路口中心處左轉，並不得占用來車道搶先左轉，竟於未行
    駛至道路中心處，即貿然占用同向快車道搶先左轉，甲○○見狀竟未加閃避，反
    欲超越丁○○之機車，致其所駕駛之自用小客車右側前方，與丁○○騎乘之機車
    發生碰撞，丁○○及丙○○○人車倒地後，其中丙○○○因此受有左側第五至第
    九肋骨骨折，左側脛骨、腓骨開放性骨折，左側肱骨封閉骨折，凝血功能異常，
    經送醫急救後，造成左腳截肢之重大不治傷害；至丁○○則受有左腓骨骨折，頭
    皮撕裂傷，及胸部、右姆趾擦挫傷，背部挫傷等普通傷害。
二、案經丁○○訴由苗栗縣警察局大湖分局報請及由丙○○○訴請臺灣苗栗地方法院
    檢察署檢察官偵查起訴。
    理  由
一、訊據被告甲○○矢口否認有何過失犯行，辯稱：伊是走內線車道，按正常速度行
    駛，撞擊點不是伊目擊所能看見，是對方從右邊撞過來，伊沒有過失云云。然查
    ：被告甲○○右揭犯行，業據被害人丁○○、丙○○○指訴綦詳，而本件車禍發
    生當時，被害人丁○○騎乘機車之時速約二十公里，被告甲○○駕駛自用小客車
    之時速則為三十公里，已據其二人於警訊時陳述甚明，又本件車禍發生之路段，
    係屬雙向四車道之省道，且係下坡彎路，有道路交通事故調查報告表、現場照片
    六幀在卷足憑，參以被害人丁○○於警訊時陳述：「我要左轉彎進入護安巷時，
    有向後看，沒有看到來車才左轉的」等語（見偵查卷第四頁），及於本院審理時
    陳述：「我在一百公尺就打了方向燈˙˙」等語（見本院九十一年七月九日審判
    筆錄）之情節，再從肇事地點並無任何煞車痕跡以觀，顯見車禍尚未發生時，被
    害人丁○○騎乘之機車係行駛在前，被告甲○○駕駛自用小客車則行駛在後，迨
    被害人丁○○抵達肇事地點準備左轉時，被告甲○○所駕駛之自用小車始從後抵
    達，被告甲○○見狀並未作閃避動作，反欲逕從被害人丁○○車旁超越，致兩車
    在行進間互相碰撞無訛，縱使被害人丁○○有違規搶先左轉之行為，然被告甲○○既行駛在後欲超越前車，對其車前之其他人車動態，不能視而不見，其既未注
    意車前狀況，自難卸其應負過失之責。是被告甲○○上開辯解，應為事後卸責之
    詞，不足採信。
二、被害人丙○○○確因本件車禍，受有左側第五至第九肋骨骨折，左側脛骨、腓骨
    開放性骨折，左側肱骨封閉骨折，凝血功能異常，經送醫急救後，造成左腳截肢
    之重大不治傷害；至被害人丁○○則受有左腓骨骨折，頭皮撕裂傷，及胸部、右
    姆趾擦挫傷，背部挫傷等普通傷害，有長庚紀念醫院診斷證明書、行政院苗栗醫
    院診斷證明書各乙紙，及被害人丙○○○截肢後之照片乙幀在卷足憑。
三、按汽車行駛時，駕駛人應注意車前狀況，並隨時採取必要之安全措施，道路交通
    安全規則第九十四條第三項定有明文。經查：本件車禍之發生，依被告甲○○之
    陳述，被害人丁○○之指訴，道路交通事故調查報告表乙紙，及現場照片影本六
    幀所示，係因被告甲○○駕駛自用小客車，行經上開肇事地點時，其車前適有被
    害人丁○○騎乘機車後載被害人丙○○○，正左轉欲穿越台三線進入上開巷道，
    而被告甲○○依當時天候晴，日間自然光線，路面乾燥無缺陷，亦無障礙物，視
    距良好等情形，並能注意，竟疏未注意，未加閃避，反欲超越被害人丁○○之機
    車，致其所駕駛之自用小客車右側前方，與丁○○騎乘之機車發生碰撞，致被害
    人丁○○與丙○○○人車倒地，使被害人丙○○○、丁○○二人受傷，其顯有過
    失甚明，且被害人丁○○、丙○○○因本件車禍受傷，與被告甲○○之過失行為
    間，顯有相當之因果關係。至被害人丁○○無駕駛執照騎乘機車，欲左轉穿越台
    三線進入該巷道內時，亦疏未注意汽車行駛至交岔路口，左轉彎時，應距交岔路
    口三十公尺前顯示方向燈或手勢，行至交岔路口中心處左轉，並不得占用來車道
    搶先左轉，於未行駛至道路中心處，竟貿然占用同向快車道搶先左轉，致與被告
    甲○○之自用小客車發生碰撞，雖亦應同負肇事責任，惟不能因此免除被告甲○○過失之責，亦即本件車禍之發生，被害人丁○○應負主要之肇事責任，被告甲○○則應負次要之肇事責任，台灣省竹苗區車輛行車事故鑑定委員會及台灣省車
    輛行車事故覆議鑑定委員會亦同此認定，有台灣省竹苗區車輛行車事故鑑定委員
    會九十年十月二十九日竹鑑字第九０一一三一號函附鑑定意見書乙件、台灣省車
    輛行車事故覆議鑑定委員會九十一年二月六日府覆議字第九０二八六九號函乙紙
    在卷足參。事證明確，被告甲○○之過失犯行，洵堪認定。
四、核被告甲○○所為，係犯刑法第二百八十四條第一項前段之過失傷害罪、同條項
    後段之過失致重傷害罪。被告甲○○以一過失行為，同時觸犯上開二罪名，為想
    像競合犯，應依刑法第五十五條前段之規定，從一重之過失致重傷害罪處斷。至
    道路交通事故調查報告表報案人欄雖有「甲○○」之記載，然據證人即處理現場
    員警乙○○到院證述：「當時分局有反搶演練，剛好巡邏車下車著裝，我們就聽
    到碰一聲，我們回頭看，看到車禍發生˙˙˙。」、「我們看到車禍，看到被告
    下車，我們就認為被告是肇事者，我們有問駕駛人是不是他。」、「（問：是否
    在詢問被告是否為肇事者前，你們就已經知道他是肇事者，是你們再確認？）是
    。」、「我們下車，是頭戴鋼盔，沒有看到肇事過程。我們巡邏車離車禍地點約
    十幾公尺，巡邏車停的位置是北上方向，車禍是南向車道。」等語屬實（見本院
    九十一年七月九日審判筆錄），被告甲○○肇事後，既已被警方發現其係肇事者
    ，則無適用自首減刑之餘地，附此敘明。爰審酌被告甲○○對此次車禍之發生，
    應負次要之肇事責任，自車禍發生後迄今，尚未與被害人成立民事和解，被害人
    傷勢甚為嚴重，及被告甲○○犯後否認其有何過失等一切情狀，量處如主文所示
    之刑，並諭知易科罰金之折算標準，以資懲儆。
據上論斷，應依刑事訴訟法第二百九十九條第一項前段，刑法第二百八十四條第一項
、第五十五條前段、第四十一條第一項前段，罰金罰鍰提高標準條例第一條前段、第
二條，判決如主文。
本案經檢察官黃智勇到庭執行職務。
中      華      民      國      九十一    年      七    月    二十三    日
                                臺灣苗栗地方法院刑事第一庭
                                        法  官  柳  章  峰
右正本證明與原本無異。
如不服本判決，應於判決送達後十日內向本院提出上訴狀( 應附繕本 )。
                                        書記官  歐  明  秀
中      華      民      國      九十一    年      七    月    二十三    日
刑法第二百八十四條
因過失傷害人者，處六月以下有期徒刑、拘役或五百元以下罰金，致重傷者，處一年
以下有期徒刑、拘役或五百元以下罰金。
從事業務之人，因業務上之過失傷害人者，處一年以下有期徒刑、拘役或一千元以下
罰金，致重傷者，處三年以下有期徒刑、拘役或二千元以下罰金。
